臺灣臺北地方法院民事判決
110年度訴字第4454號
原      告  黃冠華  
            林宛柔  

            戴安妮  
            劉佩紋  

            林芮伃  
            黃怡瑜  


            黃郁芯  
            林俊僑  
            王鉦凱  
            范哲瑋  


            林靖雅  


            黃淑君  


            王孟婷  


            李毓淳  


被      告  楊靜    
上列原告因被告涉犯詐欺案件（109年度易字第576號），提起刑
事附帶民事訴訟，請求侵權行為損害賠償，經本院刑事庭裁定移
送前來（109年度附民字第750號），本院於民國111年2月9日言
詞辯論終結，判決如下：
    主      文
一、被告應分別給付各原告如附表「被告應給付」欄所示之金額
    ，及自民國110年1月2日起至清償日止，按週年利率5％計算
    之利息。
二、原告其餘之訴駁回。
三、訴訟費用由被告負擔63％，餘由原告負擔。
四、各原告以附表「擔保金」欄所示金額，為被告供擔保後，本
    判決第一項就該原告之部分得假執行。但被告如以附表「被
    告應給付」欄所示之金額，為該原告預供擔保，就該原告之
    部分得免為假執行。
五、原告其餘假執行之聲請駁回。
    事實及理由
壹、程序方面：
    原告黃冠華、林宛柔、戴安妮、劉佩紋、林芮伃、黃郁芯、
    林俊僑、王鉦凱、范哲瑋、林靖雅、黃淑君、王孟婷、李毓
    淳未於言詞辯論期日到場，核無民事訴訟法第386條各款所
    列情形，爰依被告之聲請，由其一造辯論而為判決。
貳、實體方面：
一、原告主張：被告楊靜意圖為自己不法之所有，基於詐欺取財
    之犯意，於民國107年8月間起至108年2月14日止，透過在WO
    RLD GYM健身中心擔任業務人員之訴外人游至傑，在WORLD G
    YM臺北信義松仁店，先後向原告謊稱：投資被告之廢土工程
    可在短期內獲利豐厚云云，招攬原告參與投資，致原告陷於
    錯誤，競相交付如附表「交付金額」欄所示款項共新臺幣（
    下同）3,335,000元，被告在投資期間並透過游至傑先行給
    付如附表「投資期間領回」欄之金額，以取信於原告。嗣被
    告因無力付款，坦承其並無投資廢土工程，原告始知受騙，
    其損失金額詳如附表。被告涉犯詐欺取財罪，案經本院109
    年度易字第576號、臺灣高等法院110年度上易字第1168號判
    決有罪確定在案。爰依民法第184條第1項前段、第185條第1
    項前段規定，請求被告賠償損害等語。並聲明：㈠被告應給
    付各原告如附表「交付金額」欄所示之金額，及自刑事附帶
    民事訴訟起訴狀送達翌日起至清償日止，按週年利率5％計算
    之利息。㈡願供擔保，請准宣告假執行。
二、被告則以：游至傑前於110年1月21日與原告達成和解，約定
    游至傑願每月給付全體原告20,000元，直至清償完畢為止。
    嗣因游至傑被判無罪，被告已於同年4月27日與游至傑達成
    和解，約定由被告給付游至傑與原告約定之和解金額，被告
    從110年5月起，每月均匯款20,000元予游至傑，游至傑再轉
    匯予原告。因此，原告再行提起本件請求，並無理由等語。
    並聲明：㈠原告之訴及假執行之聲請均駁回。㈡如受不利之判
    決，願供擔保，請准宣告免為假執行。
三、本院之判斷：
　㈠按因故意或過失，不法侵害他人之權利者，負損害賠償責任
    ；數人共同不法侵害他人之權利者，連帶負損害賠償責任，
    民法第184條第1項前段、第185條第1項前段定有明文。被告
    虛構廢土工程之投資標的，透過游至傑招攬而詐欺原告，使
    原告陷於錯誤而交付如附表「交付金額」欄所示款項共3,33
    5,000元，並在投資期間透過游至傑先行給付如附表「投資
    期間領回」欄之金額，以取信於原告，嗣因無力還款，使原
    告蒙受損害，詳如附表「損失」欄等情，為兩造所不爭執（
    見本院卷第94-95頁）。本院109年度易字第576號、臺灣高
    等法院110年度上易字第1168號判決業以認定被告涉犯詐欺
    取財罪（見本院卷第13-27、237-265頁），足資參考。被告
    詐欺取財之犯行，侵害原告之意思自由。是以，原告依民法
    第184條第1項前段、第185條第1項前段規定，請求被告賠償
    損害，核屬有據。
　㈡按和解者，謂當事人約定，互相讓步，以終止爭執或防止爭
    執發生之契約；和解有使當事人所拋棄之權利消滅及使當事
    人取得和解契約所訂明權利之效力，民法第736條、第737條
    固有明文規定，但和解契約只能拘束和解之當事人，不影響
    和解當事人與第三人間之權利義務關係。又依民事訴訟法所
    為之調解，不僅在實體法上具有和解契約之性質，且與訴訟
    上和解、確定判決有同一之效力，但此效力原則上只發生於
    當事人之間，例外情形下，才擴及繼受人、占有輔助人、訴
    訟擔當中的實質當事人，至於其他第三人則不受拘束，此參
    民事訴訟法第416條第1項、第380條第1項、第401條第1、2
    項規定即明。游至傑雖於臺灣高等法院109年度上字第1385
    號請求塗銷不動產所有權移轉登記事件（下稱另案）中，與
    原告黃怡瑜調解成立，有臺灣高等法院110年1月21日110年
    度上移調字第46號調解筆錄在卷可詳（見本院卷第43頁），
    但被告並非該件之當事人，也不在上述調解效力的主觀範圍
    內。被告與游至傑另於110年4月27日簽署和解協議書時（見
    本院卷第45-51頁），原告也不是和解當事人，被告就算承
    諾賠償游至傑的損害，也是被告與游至傑間的內部約定，與
    原告無關。因此，被告不能以上述調解、和解之法律關係，
    來阻礙原告在本件行使權利。
　㈢按因連帶債務人中之一人為清償、代物清償、提存、抵銷或
    混同而債務消滅者，他債務人亦同免其責任，民法第274條
    定有明文。不真正連帶債務之發生，是因相關之法律關係偶
    然競合，多數債務人之各債務具有客觀之同一目的，而債務
    人各負有全部之責任，債務人中之一人或數人向債權人為給
    付者，他債務人於其給付範圍內亦同免其責任。倘不真正連
    帶債務人中之一人所為之給付，已滿足債權之全部或一部，
    即應類推適用上述規定，發生絕對清償效力，債權人就已受
    償部分不得再向其他債務人請求清償，此有最高法院107年
    度台上字第2號民事判決意旨可據。游至傑之所以與黃怡瑜
    簽署調解筆錄，是因為黃怡瑜獲得其他原告授權，得請求游
    至傑賠償原告本件投資所受損害，但游至傑將名下房地贈與
    其父游順榮，使自己陷於無資力，侵害原告之債權，黃怡瑜
    遂依民法第244條第1項、第4項規定請求撤銷贈與、回復原
    狀，此有原告109年2月25日授權書、該件一審即臺灣士林地
    方法院108年度訴字第1779號民事判決在卷可詳（見本院卷
    第191-193、202-203頁）。因此，黃怡瑜於該件與游至傑成
    立調解，仍是為了彌補原告本件投資之損害，其目的與本件
    請求同一，構成不真正連帶債務。而據黃怡瑜供陳，游至傑
    在110年2月至111年1月共12個月間，每月給付原告20,000元
    ，共已償還240,000元，黃怡瑜已依照附表「交付金額」欄
    之金額比例，分配予各原告（見本院卷第270-271頁）。據
    此，各原告於起訴後已獲得清償之金額分別如附表「起訴後
    償還」欄所示，此部分金額發生清償之絕對效力，被告同免
    給付責任，故應以原告「損失」欄扣除「起訴後償還」欄後
    ，計算「被告應給付」欄之金額。
　㈣本件侵權行為之債，屬於未定期限之給付。本件起訴狀繕本
    於109年12月22日寄存於被告住所地之警察機關，有送達證
    書在卷可查（見附民卷第19頁），其於110年1月1日發生送
    達效力。原告請求自送達翌日即110年1月2日起，按週年利
    率5％給付遲延利息，核與民法第229條第2項、第233條第1項
    、第203條規定相符，確屬可採。
四、綜上所述，原告依民法第184條第1項前段、第185條第1項前
    段規定，請求被告給付如附表「被告應給付」欄之金額，及
    自民國110年1月2日起至清償日止，按週年利率5％計算之利
    息，為有理由，應予准許。逾此範圍之請求，則無理由，應
    予駁回。
五、兩造均陳明願供擔保，聲請宣告准予、免為假執行，就原告
    勝訴部分，核無不合，爰分別酌定相當之擔保金額宣告之。
    至原告敗訴部分，其訴既經駁回，則其假執行之聲請亦失所
    附麗，應併予駁回。
六、本件事證已臻明確，兩造其餘主張、攻擊防禦方法及所提證
    據，經審酌後認於本件判決結果不生影響，爰不逐一論駁，
    併此敘明。
七、據上論結，本件原告之訴為一部有理由、一部無理由，依民
    事訴訟法第385條第1項前段、第79條、第85條第1項、第390
    條第2項、第392條第2項，判決如主文。
中　　華　　民　　國　　111 　年　　4 　　月　　20　　日
                  民事第三庭  審判長法　官　方祥鴻
　　　　　　　　　　　　　　　　　　法　官　林瑋桓
　　　　　　　　　　　　　　　　　　法　官　王沛元
以上正本係照原本作成。
如對本判決上訴，須於判決送達後20日內向本院提出上訴狀。如
委任律師提起上訴者，應一併繳納上訴審裁判費。
中　　華　　民　　國　　111 　年　　4 　　月　　20　　日
                                    書記官  顏莉妹